【裁判字號】    89,交上訴,2326
【裁判日期】    891031
【裁判案由】    業務過失致死
【裁判全文】
臺灣高等法院臺中分院刑事判決                八十九年度交上訴字第二三二六號
    上  訴  人
    即  被  告  乙○○
右上訴人因業務過失致死案件，不服臺灣臺中地方法院八十九年度交訴字第八十四號
中華民國八十九年十月三十一日第一審判決（起訴案號：臺灣臺中地方法院檢察署八
十九年度偵字第六七七五號），提起上訴，本院判決如左：
      主  文
原判決撤銷。
乙○○從事業務之人，因業務上之過失致人於死，處有期徒刑陸月，如易科罰金，以
佰元折算壹日。
    事  實
一、乙○○係計程車司機，為從事駕駛業務之人，於民國（以下同）八十九年二月一
    日上午八時四十分許，駕駛車牌號碼Ｖ八─五一八號計程車，沿臺中市○○路（
    閃紅燈號誌，為支線道車）由民權路往梅川東路方向行駛，駛至西屯路與梅川西
    路（閃黃燈號誌，為幹線道車）之閃紅燈、閃黃燈號誌之交岔路口。其原應注意
    汽車行駛至交岔路口，支線道車應暫停讓幹線道車先行；而依當時情形又無不能
    注意之情事，竟疏於注意，未留意前方交岔路口車輛之動態，而貿然行駛。適有
    未載安全帽之蕭永智所騎乘之車牌號碼ＵＮＷ─一六三號機車，沿臺中市○○○
    路（幹線道車）往臺中港路方向行駛，亦疏未注意減速慢行。在前開閃紅燈、閃
    黃燈號誌之交岔路口上，乙○○所駕駛之上開計程車之左前角及左前車門處，與
    蕭永智機車前方相撞肇事，蕭永智被彈起來撞破計程車之左側擋風玻璃再倒地，
    乙○○所駕駛之上開計程車留有九點六公尺之煞車痕，而蕭永智之機車留有二點
    四公尺之刮地痕。使蕭永智受有頭部外傷、腦挫傷等傷害，經送醫急救後於八十
    九年二月六日下午八時四十五分不治死亡。乙○○見肇事後，於犯罪未發覺前隨
    即報警，而於警員到達現場時，自首犯罪，而接受裁判。
二、案經乙○○向臺中市警察局第一分局民權派出所自首，由臺中市警察局第一分局
    報請臺灣臺中地方法院檢察署檢察官相驗後偵查起訴。
    理  由
一、右揭事實業據被告乙○○於偵審中自白不諱，核與被害人蕭永智之家屬丙○○指
    訴情節相符，復有道路交通事故調查報告表、現場照片四幀及乙○○之上開車牌
    號碼Ｖ八─五一八號計程車之車籍作業系統查詢表、行車執照影本各一份附卷可
  稽。另被害人蕭永智確因本件車禍受有頭部外傷、腦挫傷等傷害，經送醫急救後
    於八十九年二月六日下午八時四十五分不治死亡，亦經檢察官督同法醫師相驗屬
    實，製有相驗筆錄、相驗屍體證明書、驗斷書在卷可憑。按汽車行駛至交岔路口
    ，支線道車應暫停讓幹線道車先行；道路交通安全規則第一百零二條第一項第二
    款定有明文。被告駕車自應注意上述道路交通安全規定，亦無不能注意之情事，
    其竟疏未注意及此，而貿然行駛，致兩車在交岔路口上肇事，使蕭永智受有頭部
    外傷、腦挫傷等傷害，經送醫急救後不治死亡，是被告顯有過失。被告之過失行
    為，與被害人之死亡結果間，具有相當因果關係，事證明確，被告過失致死犯行
    已堪認定。
二、被告乙○○係職業駕駛人，其於執行業務中肇事致人於死，核被告所為係犯刑法
    第二百七十六條第二項之罪。被告於肇事後犯罪未發覺向臺中市警察局第一分局
    民權派出所自首，並接受裁判，有臺中市警察局第一分局民權派出所相檢案件初
    步調查報告表在卷可稽（詳見臺灣臺中地方法院檢察署八十九年度偵字第二二四
    號卷第二頁），應依刑法第六十二條前段之規定減輕其刑。原審判決認被告罪證
    明確予以論罪科刑，固非無見，惟原審判決對於被告嗣後與被害人蕭永智家屬蕭
    黃翠霞達成和解，由被告賠償新台幣（下同）陸拾伍萬元一節，未及審酌，尚有
    未洽，且原審判決對於被害人蕭永智於八十九年二月六日下午八時四十五分不治
    死亡之時間復未予以明白認定，亦有未洽，被告上訴以原審判決量刑過重，請求
    從輕量刑，即非無理由，原審判決既有上開可議之處，自應由本院予以撤銷改判
    ，爰審酌被告過失程度之輕重、被害人亦應負過失責任、以被告肇事後態度及肇
    事後被告已與被害人家屬達成和解賠償陸拾伍萬元，有和解書一份附卷可稽，犯
    後態度良好等一切情狀，量處有期徒刑陸月。另按刑法第四十一條第一項修正後
    於九十年一月十日經總統公布施行規定為：「犯最重本刑為五年以下有期徒刑以
    下之刑之罪，而受六個月以下有期徒刑或拘役之宣告，因身體、教育、職業、家
    庭之關係或其他正當事由，執行顯有困難者，得以一元以上三元以下折算一日，
    易科罰金。但確因不執行所宣告之刑，難收矯正之效，或難以維持法秩序者，不
    在此限。」，於九十年一月十二日生效，依刑法第二條第一項前段之規定，本件
    被告所犯既為最重本刑五年以下有期徒刑之罪，且受六個月有期徒刑之宣告，自
    應適用上開修正後之法律，爰併予諭知易科罰金之折算標準。
據上論斷，應依刑事訴訟法第三百六十九條、第三百六十四條、刑法第二條第一項前
段、第二百七十六條第二項、第六十二條前段、修正後第四十一條前段，罰金罰鍰提
高標準條例第一條前段、第二條判決如主文。
本案經檢察官甲○○到庭執行職務。
中       華       民       國   九  十    年     三      月   二十九    日
                                臺灣高等法院臺中分院刑事第三庭
                                      審判長法  官  方  艤  駐
                                            法  官  劉  連  星
                                            法  官  胡  忠  文
右正本證明與原本無異。
如不服本判決應於收受送達後十日內向本院提出上訴書狀，其未述上訴之理由者並
得於提起上訴後十日內向本院補提理由書（均須按他造當事人之人數附繕本）。
                                            書記官  粘  銘  環
中       華       民       國   九  十    年     三      月    三十     日
附錄論罪科刑實體法條文：
刑法第二百七十六條第二項：
從事業務之人，因業務上之過失犯前項之罪者，處五年以下有期徒刑或拘役，得併科
三千元以下罰金。
(罰金部份業經提高十倍為三萬元)
                                                                        Ｋ


司法院資訊處製作；財團法人民間司法改革基金會備份。
